【裁判字號】    99,重訴,654
【裁判日期】    991109
【裁判案由】    損害賠償
【裁判全文】
臺灣臺北地方法院民事判決             99年度重訴字第654號
原      告  華康科技開發股份有限公司
法定代理人  李振瀛
訴訟代理人  李旦律師
            江俊賢律師
            高大鈞
被      告  台灣富士全錄股份有限公司
法定代理人  宮修
訴訟代理人  吳綺恬律師
            陳彥希律師
            黃若羚律師
上列當事人間請求損害賠償事件，本院於民國99年10月14日言詞
辯論終結，判決如下：
    主  文
原告之訴及假執行之聲請均駁回。
訴訟費用由原告負擔。
    事實及理由
一、原告主張：伊於民國86年9月15日與被告簽訂總經銷合約書
    （下稱系爭合約），約定由被告經銷伊之產品「華康 Dyna
    Doc套裝軟體」（下稱系爭產品），期間自86年9月15日起
    至87年9月14日止，自起始日起每三個月為一季。被告承諾
    每季基本承銷金額為新臺幣（下同）2,400萬元，而被告已
    給付第1、2季共計4,800萬元。嗣被告以伊所交付之系爭產
    品有瑕疵為由，拒絕繼續履行，先於87年11月20日以臺北49
    支郵局第2366號存證信函向伊表示撤銷及解除系爭合約之意
    思表示，繼以系爭合約撤銷後所生不當得利返還請求權，及
    依民法第359條規定解除系爭合約所生回復原狀，對伊提起
    返還價金訴訟，經本院88年重訴字第2145號判決、臺灣高等
    法院90年度重上字第137號判決、最高法院94年度台上字第
    1804號判決、臺灣高等法院94年度重上更(一)字第118號判決
    、最高法院96年度台上字第1794號裁定，均判決伊全部勝訴
    確定在案。又依上所述，被告負有履行每季承諾經銷金額
    2,400萬元之義務，其迄今未依約遵期給付第3、4季基本經
    銷金額，已構成給付遲延之情事，被告自應賠償伊因其給付
    遲延所造成之損害。另依系爭合約第5條第1、2項約定，被
    告縱於每季並未訂貨，亦不因而減免其支付每年4季基本經
    銷金額共9,600萬元之義務。亦即，縱被告於第3、4季未向
    伊訂貨，被告仍應給付第3、4季基本經銷金額4,800萬元，
    被告迄未給付，伊自得向被告請求4,800萬元之損害賠償，
    惟伊先僅請求被告給付其中之1,000萬元，其餘之損害賠償
    金額之請求暫先保留等情。為此，爰依系爭合約第12條第1
    項及民法第232條之規定，提起本件訴訟。並聲明：(一)被告
    應給付伊1,000萬元，及自訴狀繕本送達翌日起至清償日止
    ，按年息5％計算之利息。(二)願供擔保請准宣告假執行。
二、被告則以：伊雖有與被告簽訂系爭合約，惟該合約具有買賣
    契約之性質，應適用民法第127條第1項第8款規定之2年短期
    消滅時效。系爭合約之第3季及第4季之始日分別為87年3月
    15日及同年6月15日，依系爭合約第5條第2項規定：「甲方
    （即被告）應於每季開始10日內開立基本承銷金額新台幣
    24000萬元整（含稅）之四十五天票予乙方（即原告）」，
    亦即自各季始日起原告即可行使給付價金請求權，消滅時效
    亦自斯時起算，則原告之請求權於2年內未行使，已分別於
    89 年3月14日及89年6月14日罹於時效而消滅。原告第3、4
    季之價金請求權既已罹於時效消滅，參酌最高法院96年台上
    字第1698號、97年台上字第819號判決意旨，原告即不得再
    以給付遲延為由請求替補賠償。又原告於系爭合約第3、4季
    到期後，長達近12年未向被告起訴請求履行，基於民法第
    148條誠信原則之規定，不得再為任何主張。再者，電腦資
    訊發展日新月異、更替快速，系爭合約簽訂於86年間，迄今
    已逾12餘年，如要伊依約履行，伊縱使支付價金取得系爭產
    品，亦無從銷售牟利，對伊顯失公平，伊自得援引民法第
    227條之2規定之情事變更，聲請免除或減輕給付義務。另原
    告主張伊給付價金遲延，而請求伊給付遲延之損害賠償，原
    告亦應將未提供系爭產品而節省之成本，依民法第216條之1
    損益相抵之規定，自請求金額中扣除等語，資為抗辯。並聲
    明：(一)原告之訴駁回。(二)如受不利益之判決，請准提供擔保
    以免假執行。
三、兩造不爭執與爭執事項：
  (一)兩造不爭執事項：
  1.原告與被告於86年9月15日簽訂系爭合約，由被告經銷原告
    之系爭產品，合約期間自86年9月15日至87年9月14日止，自
    系爭合約始日起每3個月為1季。
  2.被告已依系爭合約支付原告第1、2季價款，每季2,400萬元
    ，合計4,800萬元。
  3.被告前就系爭合約起訴請求撤銷受詐欺所為之意思表示，如
    無法撤銷則請求解除全部契約，並請求原告返還已收價款，
    案經本院88年重訴字第2145號判決、臺灣高等法院90年度重
    上字第137號判決、最高法院94年度台上字第1804號判決、
    臺灣高等法院94年度重上更(一)字第118號判決、最高法院96
    年度台上字第1794號裁定確定在案（見卷第23-56頁）。
  (二)兩造爭執事項：
  1.原告依民法第232條之規定，請求被告賠償損害，有無理由
    ？如有理由，被告應賠償之金額為何？
  2.原告依系爭合約第12條第1項之約定，請求被告賠償損害，
    有無理由？如有理由，被告應賠償之金額為何？
四、得心證之理由：
  (一)原告依民法第232條之規定，請求被告賠償損害，有無理由
    ？如有理由，被告應賠償之金額為何？
    按遲延後之給付，於債權人無利益者，債權人得拒絕其給付
    ，並得請求賠償因不履行而生之損害，民法第232條定有明
    文。本件原告主張被告迄今未依系爭合約約定，給付第3、4
    季之基本承銷金額共4,800萬元，已構成遲延給付，故依民
    法第232條第1項之規定，請求被告賠償損害云云，惟為被告
    所否認，並以前揭情詞置辯。查依民法第232條規定，遲延
    後之給付，於債權人無利益者，債權人雖得拒絕其給付，但
    既曰拒絕其給付，自應由債權人為主張，且就遲延後之給付
    ，於其無利益之事實，負舉證之責（最高法院22年上字第
    2450號判例意旨足資參）。是原告自應就被告如依約給付第
    3、4季之基本承銷金額4,800萬元，於其無利益之事實，負
    舉證責任。惟原告僅謂被告遲延後之給付，被告仍可請求原
    告給付系爭產品，對原告而言並無利益云云（見卷第202頁
    反面），而未舉證證明被告依約給付第3、4季之基本承銷金
    額4,800萬元，究對原告有何無利益，原告之主張，已難採
    取。況被告依系爭合約約定，給付原告第3、4季之基本承銷
    金額4,800萬元後，而請求原告給付系爭產品，乃係其依系
    爭合約所取得之權利，原告為免除自己之給付義務，而主張
    被告遲延後之給付，仍可請求原告給付系爭產品，對原告而
    言並無利益云云，亦不足採。原告既就被告如依約給付第3
    、4季之基本承銷金額4,800萬元，對原告究有何無利益之事
    實，未舉證以實其說，則其依民法第232條之規定，請求被
    告賠償損害，難謂有據。
  (二)原告依系爭合約第12條第1項之約定，請求被告賠償損害，
    有無理由？如有理由，被告應賠償之金額為何？
    按系爭合約第12條係約定終止事由，其第1項約定：「一方
    有違反本合約所訂任一款情事時，應於非違約之一方書面通
    知後三十日內補正，否則非違約之一方德以書面通知終止本
    合約。但如違反本合約第五、八條任一款時，未違約之一方
    得逕行通知對方立即終止本合約。若有損害，並得請求賠償
    。」，足徵該條係終止契約之損害賠償。查原告自承其未終
    止系爭合約（見卷第189頁反面），則原告依系爭合約第12
    條第1項約定，請求被告賠償終止契約之損害，即屬無據。
五、綜上所述，原告依系爭合約第12條第1項及民法第232條之規
    定，請求被告給付損害賠償，洵屬無據。從而，原告請求被
    告給付1,000萬元，及自訴狀繕本送達翌日起至清償日止，
    按年息5％計算之利息，為無理由，應予駁回。原告之訴既
    經駁回，其假執行之聲請即失所附麗，併駁回之。
六、本件事證已臻明確，兩造其餘攻擊防禦方法及舉證，核與判
    決結果無影響，爰不再一一論列，併予敘明。
七、據上論結，本件原告之訴為無理由，依民事訴訟法第78條，
    判決如主文。
中    華    民    國    99    年    11    月     9    日
                  民事第三庭    法  官  魏式瑜
以上正本係照原本作成
如對本判決上訴，須於判決送達後20日內向本院提出上訴狀。如
委任律師提起上訴者，應一併繳納上訴審裁判費。
中    華    民    國    99    年    11    月    9    日
                                書記官  曾鈺馨

司法院資訊處製作；財團法人民間司法改革基金會備份。
